【裁判字號】    97,訴,3308
【裁判日期】    971230
【裁判案由】    違反毒品危害防制條例
【裁判全文】
臺灣彰化地方法院刑事判決              97年度訴字第3308號
公  訴  人  臺灣彰化地方法院檢察署檢察官
被      告  甲○○
上列被告因違反毒品危害防制條例案件，經檢察官提起公訴（97
年度毒偵字第4103號），本院合議庭裁定改由受命法官獨任以簡
式審判程序審理，判決如下：
    主  文
甲○○施用第一級毒品，累犯，處有期徒刑拾月。扣案之第一級
毒品海洛因壹包（驗後淨重零點玖柒公克）及其包裝袋，沒收銷
燬之。
    犯罪事實
一、甲○○前因竊盜案件，經本院於民國93年5 月28日，以93年
    度易字第380 號判處有期徒刑10月確定；又因施用第一、二
    級毒品案件，經臺灣高等法院臺中分院於94年1 月4 日，以
    93年度上訴字第1470號各判處有期徒刑1 年1 月、8 月，應
    執行有期徒刑1 年6 月確定；再因竊盜案件，經本院於94
    年1 月31日，以94年度易字第11號判處有期徒刑1 年確定；
    嗣上開各罪，復經本院於96年7 月16日，以96年度聲減字第
    560 號裁定減刑，並定其應執行之刑為有期徒刑1 年7 月確
    定，於96年7 月16日執行完畢。又因施用毒品案件，經本院
    於87年10月4 日，以87年度毒聲字第1472號裁定送觀察、勒
    戒後，嗣於87年10月19日因無繼續施用毒品之傾向予以釋放
    ，並經臺灣彰化地方法院檢察署檢察官於87年10月19日，以
    87年度偵字第9016號為不起訴處分確定。詎其於前揭觀察勒
    戒執行完畢釋放後5 年內，再因施用第二級毒品案件，復經
    本院於88年5 月18日，以88年度毒聲字第2077號裁定送觀察
    、勒戒後，又於88年6 月17日因無繼續施用毒品之傾向予以
    釋放，並經臺灣彰化地方法院檢察署檢察官於88年6 月29日
    ，以88年度偵字第5413號為不起訴處分確定。其後，又因施
    用第一、二級毒品案件，經本院以89年度訴字第440 號判刑
    確定後，仍不知悔改，復基於施用第一級毒品海洛因之犯意
    ，於97年10月9 日上午某時，在其位於彰化縣福興鄉○○村
    ○○路78巷4 號住處後面之空屋內，以海洛因摻水用針筒注
    射體內之方式，施用第一級毒品海洛因1 次。嗣於97年10月
    11日15時30分許，在上址查獲，並扣得第一級毒品海洛因1
    包（淨重0.97公克，空包裝重0.73公克）、供其施用海洛因
    所用之注射針筒3 支、橡皮帶2 條、酒精消毒棉1 包及塑膠
    鏟管1 支，始悉上情。
二、案經彰化縣警察局鹿港分局報請臺灣彰化地方法院檢察署檢
    察官偵查起訴。
    理  由
一、按除被告所犯為死刑、無期徒刑、最輕本刑為3 年以上有期
    徒刑之罪或高等法院管轄第一審案件者外，於刑事訴訟法第
    273 條第1 項程序進行中，被告先就被訴事實為有罪之陳述
    時，審判長得告知被告簡式審判程序之旨，並聽取當事人、
    代理人、辯護人及輔佐人之意見後，裁定進行簡式審判程序
    ；除簡式審判程序、簡易程序及第376 條第1 款、第2 款所
    列之罪之案件外，第一審應行合議審判，刑事訴訟法第273
    條之1 第1 項、第284 條之1 分別定有明文。本件被告甲○
    ○所犯係死刑、無期徒刑、最輕本刑為3 年以上有期徒刑或
    高等法院管轄第一審案件以外之罪，並於本院行準備程序時
    就被訴事實為有罪之陳述，本院合議庭依前揭規定，經評議
    結果，裁定改由受命法官獨任行簡式審判程序，先予敘明。
二、上開犯罪事實，業據被告甲○○於本院審理時坦承不諱，且
    其於97年10月11日為警查獲時所採取之尿液，經送鑑驗結果
    ，確呈嗎啡陽性反應，有彰化縣警察局鹿港分局委託檢驗尿
    液代號與真實姓名對照表及詮昕科技股份有限公司97年10月
    23日濫用藥物尿液檢驗報告（報告編號：7A160430）各1 紙
    附卷可稽，又扣案之白色粉末1 包，經檢驗後檢出第一級毒
    品海洛因成分（驗後淨重0.97公克，空包裝重0.73公克），
    亦有法務部調查局調科壹字第09723044070 號濫用藥物實驗
    室鑑定書在卷為憑；此外，復有被告所有供其施用第一級毒
    品海洛因所用之注射針筒3 支、橡皮帶2 條、酒精消毒棉1
    包及塑膠鏟管1 支扣案可佐，足認被告自白與事實相符，本
    件事證明確，被告犯行洵堪認定。
三、按海洛因為毒品危害防制條例第2 條第2 項第1 款所稱之第
    一級毒品，不得施用、持有。次按，毒品危害防制條例於92
    年7 月9 日修正公布，自93年1 月9 日施行，其中第20條、
    第23條將施用毒品之刑事處遇程序，區分為「初犯」及「5
    年內再犯」、「5 年後再犯」。依其立法理由之說明：「初
    犯」，經觀察、勒戒或強制戒治後，應為不起訴處分或不付
    審理之裁定；經觀察、勒戒或強制戒治執行完畢釋放後，「
    5 年內再犯」者，因其再犯率甚高，原實施之觀察、勒戒及
    強制戒治既已無法收其實效，爰依法追訴或裁定交付審理。
    至於經觀察、勒戒或強制戒治執行完畢釋放後，「5 年後再
    犯」者，前所實施之觀察、勒戒或強制戒治已足以遮斷其施
    用毒品之毒癮，為期自新及協助其斷除毒癮，仍適用「初犯
    」規定，先經觀察、勒戒或強制戒治之程序。從而依修正後
    之規定，僅限於「初犯」及「5 年後再犯」二種情形，始應
    先經觀察、勒戒或強制戒治程序。倘被告於5 年內已再犯，
    經依法追訴處罰，縱其第三次（或第三次以上）再度施用毒
    品之時間，在初犯經觀察、勒戒或強制戒治執行完畢釋放5
    年以後，已不合於「5 年後再犯」之規定，且因已於「5 年
    內再犯」，顯見其再犯率甚高，原實施觀察、勒戒或強制戒
    治，已無法收其實效，即應依該條例第10條處罰。至於第三
    次（或第三次以上）施用毒品之時間，是否宜有期間限制？
    以多久為適宜？則分屬刑事政策、專門醫學之範圍，非審判
    機關所能決定，有待循立法途徑解決（最高法院95年5 月9
    日95年度第7 次刑事庭會議及97年9 月9 日97年度第5 次刑
    事庭會議決議參照）。本件被告前因施用毒品案件，經本院
    於87年10月4 日，以87年度毒聲字第1472號裁定送觀察、勒
    戒後，嗣於87年10月19日因無繼續施用毒品之傾向予以釋放
    ，並經臺灣彰化地方法院檢察署檢察官於87年10月19日，以
    87年度偵字第9016號為不起訴處分確定。詎其於前揭觀察勒
    戒執行完畢釋放後5 年內，再因施用第二級毒品案件，復經
    本院於88年5 月18日，以88年度毒聲字第2077號裁定送觀察
    、勒戒後，又於88年6 月17日因無繼續施用毒品之傾向予以
    釋放，並經臺灣彰化地方法院檢察署檢察官於88年6 月29日
    ，以88年度偵字第5413號為不起訴處分確定，其後並再因施
    用第一、二級毒品案件，經本院於89年8 月13日，以89年度
    訴字第440 號各判處有期徒刑7 月、9 月，應執行有期徒刑
    1 年2 月確定等情，有臺灣高等法院被告前案紀錄表及臺灣
    彰化地方法院檢察署刑案資料查註紀錄表各1 份在卷足憑；
    是被告本件施用第一級毒品海洛因之犯行，雖已逾第一次觀
    察勒戒執行完畢後5 年之期間，然被告既曾於觀察勒戒執行
    完畢5 年內再犯，並經依法追訴處罰，初已不合於條文所定
    「5 年後再犯」之要件，即與毒品危害防制條例第20條第3
    項所定適用初犯之規定不符，揆諸首揭決議意旨，本件被告
    已於「5 年內再犯」，甚至三犯，顯見其再犯率甚高，無論
    其「5 年內再犯」之時點係於上開修法前或後，亦無論其後
    各次施用毒品之犯行，是否已逾第一次觀察勒戒或強制戒治
    執行完畢後5 年，均毋須再重新施予觀察、勒戒或強制戒治
    之處遇程序，而應依毒品危害防制條第23條第2 項規定，逕
    予訴追處罰。綜上所述，本件犯罪事證已臻明確，被告前開
    犯行洵堪認定，應予依法論科。
四、核被告甲○○所為，係犯毒品危害防制條例第10條第1 項施
    用第一級毒品海洛因罪。其持有第一級毒品海洛因之低度行
    為，應為施用之高度行為所吸收，不另論罪。又被告前因竊
    盜案件，經本院於93年5 月28日，以93年度易字第380 號判
    處有期徒刑10月確定；又因施用第一、二級毒品案件，經臺
    灣高等法院臺中分院於94年1 月4 日，以93年度上訴字第
    1470號各判處有期徒刑1 年1 月、8 月，應執行有期徒刑1
    年6 月確定；再因竊盜案件，經本院於94年1 月31日，以94
    年度易字第11號判處有期徒刑1 年確定；嗣上開各罪，復經
    本院於96年7 月16日，以96年度聲減字第560 號裁定減刑，
    並定其應執行之刑為有期徒刑1 年7 月確定，於96年7 月16
    日執行完畢等情，亦有上開前案紀錄表在卷可按，其於有期
    徒刑執行完畢後5 年內，故意再犯本件有期徒刑以上之罪，
    為累犯，應依刑法第47條第1 項之規定，加重其刑。爰審酌
    被告前有多次施用毒品前科，竟仍無視於毒品對於自身健康
    之戕害及國家對於杜絕毒品犯罪之禁令，一犯再犯，顯見上
    開刑罰實難收警惕之效，自不宜輕縱，應予嚴懲，惟斟酌修
    正後刑法刪除連續犯之規定，即採一罪一罰之刑事政策，為
    避免刑罰輕重失衡，及考量被告施用毒品僅戕害己身，犯後
    坦承犯行，態度良好等一切情狀，量處如主文所示之刑。扣
    案之白色粉末1 包（驗後淨重0.97公克，空包裝重0.73公克
    ），經送驗後檢出第一級毒品海洛因成分，有上開法務部調
    查局鑑定書附卷可稽，及其用以盛裝海洛因之包裝袋，因與
    該管制毒品在物理上無法析離，爰併依毒品危害防制條例第
    18條第1 項前段之規定，沒收銷燬之。至供鑑驗用罄之毒品
    既已滅失，自無庸予以宣告沒收銷燬。另扣案之注射針筒3
    支、橡皮帶2 條、酒精消毒棉1 包及塑膠鏟管1 支，本為被
    告所有供犯罪所用，惟業據被告於檢察官偵查中表明拋棄其
    所有（見97年度毒偵字第4103號第55頁），已非屬被告所有
    ，本院即不予以宣告沒收。
據上論斷，應依刑事訴訟法第273 條之1 第1 項、第299 條第1
項前段，毒品危害防制條例第10條第1 項、第18條第1 項前段，
刑法第11條、第47條第1 項，判決如主文。
中    華    民    國    97    年    12    月    30    日
                        刑事第一庭    法  官  戰諭威
以上正本證明與原本無異。
如不服本判決應於收受判決後10日內向本院提出上訴書狀，並應
敘述具體理由; 其未敘述上訴理由者，應於上訴期間屆滿後20日
內向本院補提理由書（均須按他造當事人之人數附繕本）「切勿
逕送上級法院」。
中    華    民    國    97    年    12    月    30    日
                                      書記官  陳佳宏
附錄本案論罪科刑法條：
毒品危害防制條例第10條
施用第一級毒品者，處6 月以上5 年以下有期徒刑。
施用第二級毒品者，處3 年以下有期徒刑。


司法院資訊處製作；財團法人民間司法改革基金會備份。
